臺灣高等法院高雄分院刑事判決　　　　100年度上易字第785號
上　訴　人
即　被　告　韓旻憲
上列上訴人因家庭暴力之傷害案件，不服臺灣高雄地方法院100
年度易字第519 號中華民國100 年7 月5 日第一審判決（起訴案
號：臺灣高雄地方法院檢察署99年度偵字第25117 號），提起上
訴，本院判決如下：
    主  文
上訴駁回。
    理  由
一、按不服地方法院之第一審判決而上訴者，應向管轄第二審之
    高等法院為之。上訴書狀應敘述具體理由。上訴書狀未敘述
    上訴理由者，應於上訴期間屆滿後20日內補提理由書於原審
    法院，逾期未補提者，原審法院應定期間先命補正。第二審
    法院認為上訴書狀未敘述理由或上訴有第362 條前段之情形
    者，應以判決駁回之。但其情形可以補正而未經原審法院命
    其補正者，審判長應定期間先命補正。刑事訴訟法第361 條
    、第367 條，分別定有明文。所謂不服第一審判決之具體理
    由，必係依據卷內既有訴訟資料或提出新事證，指摘或表明
    第一審判決有何採證認事、用法或量刑等足以影響判決本旨
    之不當或違法，而構成應予撤銷之具體事由，始克當之（例
    如：依憑證據法則具體指出所採證據何以不具證據能力，或
    依憑卷證資料，明確指出所為證據證明力之判斷如何違背經
    驗、論理法則）；倘僅泛言原判決認定事實錯誤、違背法令
    、量刑失之過重或輕縱，而未依上揭意旨指出具體事由，或
    形式上雖已指出具體事由，然該事由縱使屬實，亦不足以認
    為原判決有何不當或違法者（例如：對不具有調查必要性之
    證據，法院未依聲請調查亦未說明理由，或援用證據不當，
    但除去該證據仍應為同一事實之認定），皆難謂係具體理由
    ，俾與第二審上訴制度旨在請求第二審法院撤銷、變更第一
    審不當或違法之判決，以實現個案救濟之立法目的相契合，
    並節制濫行上訴（最高法院97年度臺上字第892 號判決參照
    ）。是以上訴人之上訴書狀或補提之上訴理由書，雖有敘述
    上訴理由，惟並未具體敘述第一審判決有上述違法、不當情
    形，即與未敘述具體理由無異，其所為上訴，即不符合上訴
    之法定要件。
二、本件原判決認定「韓旻憲因施用第一級毒品，經臺灣高雄地
    方法院以95年度訴字第3433號判處有期徒刑10月，嗣減為有
    期徒刑5 月，於96年8 月13日執行完畢。韓旻憲係黃真麗之
    配偶，黃明聰則為黃真麗之胞弟，韓旻憲與黃真麗、黃明聰
    之間分別具有家庭暴力防治法第3 條第1 款（配偶）、第4
    款（四親等以內旁系姻親）家庭成員關係（後於99年10月5
    日與黃真麗離婚），詎韓旻憲仍未知警惕：(一)於99年5 月10
    日凌晨2 時10分許，在高雄市○○區○○路北門市場3 巷1
    號住處內，因不滿黃真麗夜歸而發生爭執，韓旻憲竟基於傷
    害犯意，徒手毆打黃真麗頭頂部位二下，致黃真麗受有『頭
    部外傷（左頂部挫傷）』之傷害；(二)韓旻憲另於99年5 月16
    日上午9 時12分許，因不滿黃明聰稍早於同日凌晨1 時許，
    經韓旻憲在上址門口叫門不應，竟於同日上午9 時12分許，
    黃明聰開門時，基於傷害之犯意，徒手毆打黃明聰後腦部位
    二下，致黃明聰受有『頭部損傷，疑似腦震盪；枕部頭皮多
    處挫傷』之傷害」等情，係依憑被告韓旻憲（下稱被告）於
    原審審理中之供述（見原審審易卷第31頁背面、易字卷第13
    8-139 頁）、證人即告訴人黃真麗於警詢與檢察官偵查中（
    見警卷第3 頁、偵卷第16頁）及證人即告訴人黃明聰於檢察
    官偵查與原審審理中之證詞（見偵卷第17頁、原審易字卷第
    130 頁）、戶籍查詢資料（見原審易字卷第41、65-66 、70
    頁）及黃真麗、黃明聰二人前往大東醫院受理家庭暴力事件
    驗傷診斷書（見警卷第15-16 頁）等證據資料，認被告犯刑
    法第277 條第1 項之傷害罪證明確（計二罪，均累犯）；並
    就被告所辯「其僅有『推』黃真麗的頭二下；另因黃明聰快
    要跌倒，伸手扶他，他爬起來時『撞到我下巴』」等否認傷
    害犯行不可採信之理由逐一指駁，而論以被告分別犯傷害罪
    ，各量處有期徒刑3 月，並定應執行有期徒刑5 月之罪刑；
    已詳敘所憑之證據與認定之理由。所為論敘，經核並無違背
    經驗法則或論理法則，量刑亦屬允當。
三、被告上訴意旨略以：「原本以為只是離婚問題，豈料告訴人
    黃真麗告被告這麼多案件，原審開庭時，法官問被告是否要
    與告訴人和解，被告既未為傷害行為，為何要和解？且被告
    於原審亦向法官表示曾遭告訴人黃明聰之姐夫及兒子毆打；
    至於原審公訴檢察官認被告凡事都用暴力對待告訴人黃真麗
    ，檢察官所憑依據為何？實則被告自99年5 月12日以後都是
    處於被害之情況」云云。然查，被告前揭傷害之犯行，業據
    原審綜合上揭證據資料等，認被告所辯，顯係卸責之詞，並
    就被告所辯各節分別予以指駁及說明，所為論斷，俱有卷存
    證據資料可資覆按，並無採證或認定事實違背經驗法則或論
    理法則，或其他違背法令之情形。被告提起本件上訴，仍執
    其在原審所辯內容為重覆之陳述，並未依據卷內既有訴訟資
    料或提出新事證，指摘或表明第一審判決有何採證認事、用
    法或量刑等足以影響判決本旨之不當或違法，而構成應予撤
    銷之具體事由；至被告於100 年7 月28日「上訴說明書」所
    陳其他事項（詳本院卷第6-7 頁背面），經核未具體指摘原
    判決於認定事實、適用法律及量定刑罰等有何違法或不當，
    且所述內容亦與本件案情無關，自難謂係具體之上訴理由。
    從而，被告之上訴意旨既未具體敘述第一審判決有何違法或
    不當情形，即與未敘述具體理由無異；本件被告之上訴顯不
    合法定程式，應予駁回，並不經言詞辯論為之。
據上論結，應依刑事訴訟法第367 條前段、第372 條，判決如主
文。
中    華    民    國   100    年    8     月    19    日
                  刑事第四庭    審判長法  官  蕭權閔
                                      法  官  吳進寶
                                      法  官  唐照明
以上正本證明與原本無異。
本判決不得上訴。
中    華    民    國   100    年    8     月    19    日
                                      書記官  黃琳群